臺灣新北地方法院民事裁定
111年度監宣字第170號
聲  請  人  韓家麟  

代  理  人  陳明欽律師
            余嘉哲律師
相  對  人  韓邱春霞

關  係  人  韓家龍  

            韓家文  

            楊淑玲  

上列聲請人聲請處分受監護宣告人之財產事件，本院裁定如下：
    主  文
准聲請人代為處分受監護宣告之人韓邱春霞所有如附表所示之不
動產，所得價金應全部存入受監護宣告之人韓邱春霞於板橋國慶
郵局帳戶（帳號：00000000000000號）。
聲請費用由受監護宣告之人韓邱春霞負擔。
    理  由
一、聲請意旨略以：
　㈠相對人韓邱春霞為聲請人韓家麟之母，相對人前經本院以105
    年度監宣字第105號、第175號及105年度家聲抗字第79號裁
    定宣告為受監護宣告之人，並選定聲請人為其監護人，及指
    定關係人楊淑玲為會同開具財產清冊之人，並於民國106年4
    月21日確定在案。相對人自103年起即因社會功能退化、日
    常生活能力下降、記憶力退化及妄想等疾病，需由他人在旁
    隨時照顧，聲請人及關係人楊淑玲原聘請看護居家照顧，惟
    因相對人病情惡化以致終日需臥病在床，遂委請佳新護理之
    家為長期照護服務，包含日常生活照護、基本健康護理及緊
    急醫療處理等，相關費用均由聲請人先行代墊，如103年12
    月19日至104年4月16日委請元氣展業社提供居家照護服務，
    費用計新臺幣（下同）94,020元；104年1月6日至105年5月1
    2日委請裕華人才仲介股份有限公司聘請外籍看護，費用計3
    03,298元；105年5月13日起委請佳新護理之家提供長期照顧
    ，費用計1,995,817元；104年3月起至107年10月間生活雜項
    支付費用308,482元，聲請人合計代墊2,701,617元。相對人
    名下板橋國慶郵局雖尚有存款1,294,668元，扣抵後已不足
    支應相對人未來相關醫療費及安養費用。
　㈡相對人名下之新北市○○區○○段0000地號之土地及其上同段188
    建號之房屋（下稱系爭房地）於103年間遭關係人韓家龍無
    權移轉予訴外人張雅玲，張雅玲設定最高抵押權600萬元予
    新北市泰山區農會，雖經臺灣高等法院109年度重上更一字
    第194號於110年5月6日調解成立，張雅玲將系爭房地移轉登
    記予相對人，惟約定自110年6月起由相對人負擔向新北市泰
    山區農會繳納剩餘貸款之義務，相關費用亦屬鉅額負擔。相
    對人雖每月領有國軍退除役官兵之退役俸20,339元，卻猶如
    杯水車薪，難以解決捉襟見肘之窘境。為使相對人能老有所
    終，故擬將出售相對人所有之系爭房地，所得價金存入相對
    人郵局帳戶內，以支應相對人之醫療相關費用，使相對人頤
    養天年，爰依法聲請許可聲請人代相對人處分如附表所示之
    不動產。系爭房地目前由關係人韓家龍及韓家文居住，彼等
    於110年5月6日台灣高等法院109年度重上更一字第194號調
    解中已同意處分系爭房地。
　㈢就相對人之板橋國慶郵局存摺，關係人韓家文於105年3月21
    日交予聲請人，是日餘額為85元。相對人自108年9月2日起
    迄今，經常性匯入之退役俸及年終慰問金計660,239元、國
    民年金計120,016元、健保補助計6,648元。於高院調解時所
    取得之200萬元支票，已存入相對人戶頭作為支應醫療相關
    費用和泰山區農會貸款費用。至於關係人韓家龍所稱相對人
    解除定存有76萬9千多元、支票270萬元云云，依相關明細所
    示並無相關款項，且關係人韓家龍與張雅玲於103年間共同
    行使偽造私文書，業經臺灣高等法院109年度重上更一字第4
    9號刑事判決、最高法院111年度台上字第851號刑事判決確
    定在案，是關係人韓家龍所述顯不可採等語。
　㈣並聲明：請准聲請人處分相對人所有坐落新北市○○區○○段000
    地號之土地及其上同段188建號之房屋。
二、關係人韓家龍陳述略以：相對人財產自102年起每半年都有
    資金匯入，裡面資金約有800萬元，像退除役官兵的半俸半
    年118,914元、年終慰問金每年28,819元、國民年金每月4,0
    40元、健保補助每半年1,662元，解除定存有76萬9千多元，
    還有聲請人於103年7月2日開支票270萬元存入相對人帳戶，
    加上110年5月4日富邦銀行台支本票200萬元，相關資料我可
    以提出，但我從未看過存摺，要問關係人韓家文比較清楚，
    他和聲請人私相授受。另外相對人資產還有臺南土地三筆，
    花了200多萬元，現在受監護宣告人應該有400多萬元，錢跑
    哪裡去，聲請人應該交代清楚，要處分房子我沒有問題，但
    要交代清楚。聲請人說相對人的費用都是他出，但實際都是
    用相對人的錢，我沒支付相對人的相關費用等語。
三、關係人楊淑玲陳述略以：關係人韓家龍陳述中有些收入存摺
    裡沒有，受監護宣告人目前只有用郵局的帳戶等語。
四、按監護人對於受監護人之財產，非為受監護人之利益，不得
    使用、代為或同意處分；監護人不得受讓受監護人之財產，
    民法第1101條第1 項、第1102條分別定有明文。前揭規定，
    依同法第1113條之規定，於成年人之監護亦有準用。
五、經查：
　㈠相對人為聲請人之母，相對人前經本院以105年度監宣字第10
    5號及175號裁定宣告為受監護宣告之人，選定聲請人為其監
    護人，及指定關係人楊淑玲為會同開具財產清冊之人，嗣經
    本院以105年度家聲抗字第79號裁定駁回關係人韓家龍之抗
    告，並於106年4月21日確定，聲請人已會同楊淑玲向本院陳
    報相對人之財產清冊，經本院以111年度監宣字第182號准予
    備查在案，此據聲請人提出本院105年度監宣字第105號、第
    175號、105年度家聲抗字第79號裁定及民事裁定確定證明書
    為憑，並經本院依職權調取111年度監宣字第182號卷宗可參
    。
　㈡聲請人主張相對人自103年因疾病需由他人隨時照顧，後因病
    情惡化而入住護理之家，相關醫療費及安養費用甚鉅，又關
    係人韓家龍前將相對人所有之系爭房地無權移轉予訴外人張
    雅玲，張雅玲以之設定600萬元最高限額抵押權予泰山區農
    會，關係人韓家龍、張雅玲所涉行使偽造私文書罪經判決有
    罪確定，而依相對人與韓家龍、張雅玲於110年5月7日之臺
    灣高等法院109年度重上更一字第194號調解筆錄，張雅玲同
    意將系爭房地移轉登記予相對人、簽立200萬元支票予相對
    人，張雅玲自110年6月1日起就系爭房地向泰山區農會貸款
    之餘額無須償還，故相對人有繳納上開貸款及長期照護服務
    費開銷，其存款、每月所領退役俸已不足支應等情，據聲請
    人提出元氣居家照護服務個案服務契約書、兆豐銀行轉帳明
    細、裕華人才仲介股份有限公司監護工勞動契約、工資明細
    及薪資袋、佳新護理之家長者入住定型化合約、繳費單據、
    相對人之財產清冊、全國財產稅總歸戶財產查詢清單、109
    年度綜合所得稅各類所得資料清單、土地及建物所有權狀、
    土地及建物登記第二類謄本、臺灣高等法院109年度重上更
    一字第194號調解筆錄、109年度重上更一字第49號刑事判決
    、最高法院111年度台上字第851號刑事判決在卷為憑，堪信
    為真實。
　㈢審酌相對人因疾病而生活無法自理，並居住於護理之家，每
    月護理之家照護費用即達3萬多元，未來仍需支應相當之醫
    療費用及生活照顧費，又相對人為取回其原所有之系爭房地
    ，於調解中雖取得張雅玲支付之200萬元支票，惟需負擔其
    所欠泰山區農會之款項，依臺灣高等法院先前於108年7月30
    日所為106年度重上字第640號判決認定該貸款尚餘400多萬
    元，足見相對人生活及償還貸款之負擔甚重，由相對人財產
    清冊可知其存款餘約120多萬元，加計所領補助，仍難以長
    期供應相對人未來各項開銷，是聲請人主張有處分相對人不
    動產作為支應之必要，應堪採信。關係人韓家文雖陳述前開
    意見，惟並未提出任何證據足認相對人現有款項已足支應未
    來開銷，又相對人雖另有位於臺南之不動產，然相對人現住
    護理之家，無論系爭房地或臺南不動產均非相對人自己目前
    居住使用，相對人自得依其需要選擇資產處分之，且關係人
    韓家文與相對人前於調解筆錄中就此亦有約明。而附表所示
    之不動產既是相對人所有，為支付相對人未來所需開銷，有
    處分之必要，故聲請人聲請本院許可處分相對人所有如附表
    所示之不動產，核與受監護人之利益相符，依法並無不合，
    應予准許。
六、末按監護人應以善良管理人之注意，執行監護職務。又監護
    人於執行監護職務時，因故意或過失，致生損害於受監護宣
    告之人者，應負賠償之責。且法院於必要時，得命監護人提
    出監護事務之報告、財產清冊或結算書，檢查監護事務或受
    監護人之財產狀況，民法第1113條準用同法第1100條、第11
    09條第1項、第1103條第2項規定均有明示，則本件聲請人即
    監護人就處分相對人即受監護宣告之人所有財產所得之現金
    自應存入相對人名下之板橋國慶郵局帳戶（帳號：00000000
    000000號）後妥適管理，並使用於受監護宣告之人照護所需
    費用，併予敘明。
七、依家事事件法第164條第2項，裁定如主文。
中　　華　　民　　國　　111 　年　　4 　　月　　14　　日
                  家事第一庭  法  官  李美燕
以上正本係照原本作成。
如不服本裁定，應於送達後10日內向本院提出抗告狀，並應繳納
抗告費新臺幣1,000元。
中　　華　　民　　國　　111 　年　　4 　　月　　14　　日
                              書記官  廖婉凌
附表：相對人所有之不動產
編號 不動產標示 權利範圍 1. 新北市○○區○○段000000000地號土地 4分之1 2. 新北市○○區○○段000000000○號建物 （門牌號碼：新北市○○區○○路000號4樓） 1分之1